【裁判字號】    98,審訴緝,13
【裁判日期】    981103
【裁判案由】    毒品危害防制條例
【裁判全文】
臺灣士林地方法院刑事判決            98年度審訴緝字第13號
公  訴  人  臺灣士林地方法院檢察署檢察官
被      告  甲○○
                    （現於臺灣臺北監獄臺北分監執行中）
上列被告因違反毒品危害防制條例案件，經檢察官提起公訴（
98年度毒偵字第292 號），被告於準備程序中就被訴事實為有罪
之陳述，本院合議庭裁定由受命法官獨任改依簡式審判程序審理
，並判決如下：
    主  文
甲○○施用第一級毒品，累犯，處有期徒刑柒月。
    事  實
一、甲○○前於民國89年、91年間，因初犯及二犯施用毒品案件
    ，先後2 次經法院裁定送觀察、勒戒後，均認無繼續施用毒
    品之傾向，分別於89年6 月30日、92年1 月16日釋放出所，
    並經臺灣臺北地方法院檢察署檢察官以89年度毒偵字第1985
    號、91年度毒偵字第3047號為不起訴處分確定。又因施用毒
    品案件，經臺灣臺北地方法院94年度訴字第781 號判決處有
    期徒刑7 月確定，於96年1 月10日縮刑期滿執行完畢。詎猶
    不知悔改，於前案觀察、勒戒執行完畢釋放後，5 年內再犯
    施用毒品罪，經法院判處罪刑確定後，復基於施用第一級毒
    品海洛因之犯意，於98年1 月1 日某時許，在其位於臺北市
    士林區○○街17號2 樓之住處內，以針筒注射之方式，施用
    第一級毒品海洛因1 次。嗣於98年1 月6 日下午4 時許，在
    臺北縣永和市○○路○ 段錢櫃KTV 對面巷子，因行跡可疑，
    經警盤查並帶回警局採尿送驗，結果呈嗎啡、可待因陽性反
    應後，始悉上情。
二、案經臺北市政府警察局南港分局報請臺灣士林地方法院檢察
    署檢察官偵查起訴。
    理  由
一、前揭犯罪事實，業據被告甲○○於本院準備程序及審理時供
    認不諱（參見本院98年10月28日準備程序筆錄、審判筆錄）
    ，又被告為警查獲時，經採集其尿液送檢驗結果，呈嗎啡陽
    性反應，有臺北市政府警察局南港分局偵辦毒品案件尿液檢
    體委驗單（尿液檢體編號：029044號）、臺灣尖端先進生技
    醫藥股份有限公司98年1 月14日濫用藥物檢驗報告各1 紙在
    卷可稽（參見第292 號毒偵卷第8 至10頁），足徵被告上開
    任意性自白核與事實相符，堪予採信。本件事證明確，被告
    犯行洵堪認定，應依法論科。
二、按毒品危害防制條例係於92年7 月9 日修正公布，自93年1
    月9 日起施行。修正後已刪除2 犯及3 犯之規定，一改修法
    前繁雜之處遇程序，僅將施用毒品者簡化區分為初犯、再犯
    ，並認施用毒品者係屬病患性犯人，以觀察、勒戒戒除其身
    癮，並以強制戒治去除其心癮。經觀察、勒戒或強制戒治執
    行完畢釋放後，若係5 年後再犯該條例第10條施用毒品罪者
    ，與同條例第20條第1 項、第2 項關於「初犯」之處理方式
    相同，檢察官應先聲請法院裁定令被告入勒戒處所觀察、勒
    戒，並視有無繼續施用毒品傾向，決定應予釋放、為不起訴
    之處分，或應聲請法院裁定令入勒戒處所強制戒治；若係5
    年內「再犯」同條例第10條施用毒品罪者，依同條例第23條
    第2 項規定，檢察官則應依法起訴。觀諸該條例第20條第3
    項之修正理由：「觀察、勒戒或強制戒治5 年後再犯者，顯
    見前所實施之觀察、勒戒或強制戒治已足以遮斷其施用毒品
    之癮，為期自新及協助其戒除毒癮，對此5 年後再犯者，爰
    明定仍適用初犯之規定，先經觀察、勒戒、強制戒治之程序
    。」及同條例第23條第2 項之修正理由：「為配合簡化施用
    毒品犯之刑事處遇程序，並鑑於經觀察、勒戒或強制戒治執
    行完畢釋放後5 年內再犯者，其再犯率甚高，原據以實施之
    觀察、勒戒及強制戒治既已無法收其實效，自應施以刑事處
    遇。」顯然如施用毒品者係前經觀察、勒戒或強制戒治等治
    療程序執行完畢5 年後，始再施用毒品之「初犯」，因前所
    執行之觀察、勒戒或強制戒治已足收戒除毒癮之效，自應重
    新執行觀察、勒戒或強制戒治等治療程序，並於治療程序執
    行完畢後，由檢察官為不起訴處分，毋庸對之追訴處罰；反
    之，在「再犯」之情形，因其先前所為治療程序顯未能收戒
    斷毒癮之效，且考量施用毒品者之再犯率偏高，乃簡化其刑
    事處遇程序，而逕予追訴處罰，不再施以治療程序。參酌上
    開立法理由，修正毒品危害防制條例就施用毒品者，祇於「
    初犯」及「5 年後再犯」二種情形，有其追訴條件之限制，
    及須於初犯經觀察、勒戒或強制戒治釋放後，5 年內均無施
    用毒品之行為，始能認其前所實施之觀察、勒戒或強制戒治
    已足遮斷毒癮，而得於5 年後再犯時，再予適用初犯之規定
    ，重行觀察、勒戒等程序。倘5 年內已經再犯，被依法追訴
    處罰，縱其第3 次（或第3 次以上）施用毒品之時間在初犯
    釋放5 年以後，即與「5 年後再犯」之情形有別，且因已於
    「5 年內再犯」，顯見其再犯率甚高，原實施觀察、勒戒或
    強制戒治，已無法收其實效，而無5 年戒斷期之存在，自無
    再經觀察、勒戒及強制戒治之必要，應由檢察官逕行起訴，
    始符新法修正之本旨（最高法院95年度臺非字第59號判決意
    旨參照）。查被告前於89年、91年間，因初犯及二犯施用毒
    品案件，先後2 次經法院裁定送觀察、勒戒後，均認無繼續
    施用毒品之傾向，分別於89年6 月30日、92年1 月16日釋放
    出所，並經臺灣臺北地方法院檢察署檢察官以89年度毒偵字
    第1985號、91年度毒偵字第3047號為不起訴處分確定。又因
    施用毒品案件，經臺灣臺北地方法院94年度訴字第781 號判
    決處有期徒刑7 月確定；又因施用毒品案件，經本院97年度
    訴字第851 號判決處有期徒刑8 月確定等情形，有臺灣高等
    法院被告前案紀錄表、被告刑案資料查註紀錄表及全國施用
    毒品案件紀錄表各1 份在卷可稽，被告曾因施用毒品案件，
    經觀察、勒戒執行完畢釋放後，5 年內再犯施用毒品罪，並
    經法院判決罪刑確定，本件被告施用第一級毒品雖在前案觀
    察、勒戒執行完畢釋放後5 年後，惟參照上述判決意旨，仍
    應予追訴處罰。
三、查海洛因係毒品危害防制條例第2 條第2 項第1 款所稱之第
    一級毒品。核被告所為，係犯毒品危害防制條例第10條第1
    項之施用第一級毒品罪，被告施用前持有海洛因之低度行為
    ，為施用之高度行為所吸收，不另論罪。又被告有事實欄所
    述犯罪科刑執行情形，有臺灣高等法院被告前案紀錄表附卷
    可參，其於前案有期徒刑執行完畢後，5 年以內故意再犯本
    件有期徒刑以上之罪，應依刑法第47條第1 項之規定論以累
    犯，並加重其刑。再按，毒品危害防制條例認施用毒品者具
    「病患性犯人」之特質，除降低施用毒品罪之法定刑外，並
    採以觀察、勒戒方式戒除其身癮及以強制戒治方式戒除其心
    癮之措施，足認僅對於施用毒品之犯人科以重刑，並不能使
    其戒除毒癮。另參諸世界各國之醫療經驗及醫學界之共識，
    咸認施用毒品成癮者，其心癮甚難戒除，絕難戒絕斷癮，致
    其再犯率均偏高（以新加坡為例，其執行強制戒治後再犯比
    例高達百分之72至75）。因此施用毒品者無法戒絕毒癮，一
    再施用，本為施用毒品者之特性，再犯施用毒品罪，量刑不
    宜過重，且新修正刑法已採一罪一罰，對於施用毒品者，每
    次施用毒品之犯行，均分別處罰，已足制裁被告各次施用毒
    品之犯行。本案被告雖前有上開施用毒品犯罪紀錄，惟本院
    依據上揭說明並審酌刑法第57條所列各項情狀及被告曾經觀
    察、勒戒程序，仍無法戒除毒癮，復又觸犯本件施用毒品犯
    行，可認被告具有「病患性犯人」之特質，其施用毒品係傷
    害自身健康，所生危害非鉅，又本件犯後被告已坦承犯行、
    態度尚稱良好等一切情狀，認公訴人求處有期徒刑9 月，容
    有過重，量處如主文所示之刑。
據上論斷，應依刑事訴訟法第273 條之1 第1 項、第299 條第1
項前段，毒品危害防制條例第10條第1 項，刑法第11條前段、第
47條第1 項，判決如主文。
本案經檢察官簡志龍到庭執行職務。
中    華    民    國    98    年    11    月    3    日
                  臺灣士林地方法院刑事第一庭
                          法  官  洪英花
以上正本證明與原本無異。
如不服本判決應於收受判決後10日內向本院提出上訴書狀，並應
敘述具體理由; 其未敘述上訴理由者，應於上訴期間屆滿後20日
內向本院補提理由書 (均需按他造當事人之人數附繕本)「 切勿
逕送上級法院」。
                          書記官  趙彩彤
中    華    民    國    98    年    11    月    3    日
附錄本判決論罪科刑法條依據：
毒品危害防制條例第10條
施用第一級毒品者，處6 月以上5 年以下有期徒刑。


司法院資訊處製作；財團法人民間司法改革基金會備份。
